【裁判字號】    98,審簡上,10
【裁判日期】    980123
【裁判案由】    家庭暴力罪之傷害
【裁判全文】
臺灣士林地方法院刑事判決            98年度審簡上字第10號
上  訴  人  臺灣士林地方法院檢察署檢察官
被      告  乙○○
上列上訴人因被告家庭暴力傷害案件，不服本院士林簡易庭於中
華民國97年11月20日所為97年度士簡字第1559號第一審刑事簡易
判決（聲請簡易判決處刑案號：臺灣士林地方法院檢察署97年度
偵字第10948 號），提起上訴暨併案審理，本院管轄第二審之合
議庭判決如下：
    主  文
原判決撤銷。
乙○○傷害直系血親尊親屬之身體，處有期徒刑陸月，如易科罰
金，以新臺幣壹仟元折算壹日。緩刑貳年，緩刑期間應付保護管
束，並應向執行檢察官指定之公益團體、地方自治團體或社區提
供壹佰陸拾小時之義務勞務。
    事  實
一、乙○○係甲○○之子，為家庭暴力防治法第3 條第3 款所定
    之家庭成員，乙○○於民國97年6 月23日下午某時許，在其
    位於臺北縣淡水鎮蕃薯里南平9 號住處門前，欲外出而遭甲
    ○○攔阻，惱怒之下，竟基於傷害人身體之犯意，持鋁棒毆
    打甲○○頭部，致甲○○受有頭部外傷、左頂部頭皮挫傷（
    1.5 ×1.5 公分）、左手肘挫傷瘀青（2.5 ×2.0 公分）、
    創傷後症候群之普通傷害，嗣甲○○無可隱忍，前往醫院驗
    傷後，報警處理，而悉上情。
二、案經甲○○訴由臺北縣政府警察局淡水分局報告臺灣士林地
    方法院檢察署檢察官偵查起訴暨併案審理。
    理  由
一、上訴人及被告乙○○對於下列證據方法之證據能力，於本院
    審理時均表示無意見而默示同意有證據能力，本院審酌該等
    言詞陳述及書面陳述作成時之情況，並無不宜作為證據之情
    事，依刑事訴訟法第159 條之5 之規定，均認有證據能力，
    合先敘明。
二、上揭犯罪事實，業據被告乙○○於原審調查及本院審理中坦
    承不諱，核與證人即告訴人甲○○、證人白高桂子分別於警
    詢、檢察官偵查中證述之情節相符，復有馬偕紀念醫院淡水
    院區出具告訴人所受上開傷勢之診斷證明書1 份附卷可稽，
    足認被告上開任意性自白核與事實相符，堪予採信。本件事
    證明確，被告犯行洵堪認定，應依法論科。
三、查被告乙○○與告訴人甲○○為父子關係，為家庭暴力防治
    法第3 條第3 款之家庭成員。核被告乙○○所為，係犯刑法
    第277 條第1 項之普通傷害罪，亦屬家庭暴力防治法第2 條
    第2 款之家庭暴力罪。被告對於直系血親尊親屬之告訴人甲
    ○○犯上開普通傷害罪，應依刑法第280 條之規定加重其刑
    。併案之臺灣士林地方法院檢察署98年度偵字第43號案件與
    本案屬同一案件，本院自得併予審理。原審以被告乙○○罪
    證明確，而量處被告拘役60日，並諭知如易科罰金以新臺幣
    1,000 元折算壹日之折算標準，固非無見。然刑事審判之量
    刑，在於實現刑罰權之分配正義，故法院對有罪之被告科刑
    ，應符合罪刑相當原則，使罰當其罪，以契合人民之法律感
    情，此所以刑法第57條明定科刑時應審酌一切情狀，尤應注
    意該條所列各款情形，以為科刑輕重之標準。查本件被告年
    輕氣盛、遇事不思理性處理，枉顧其身為人子應盡之倫常孝
    道，僅因細故與告訴人發生爭執，竟持質地堅硬之鋁棒毆打
    告訴人之身體，對告訴人暴力相加，更無視告訴人身為人父
    應有之人格尊嚴，而於眾人面前，當場喝令告訴人下跪，致
    告訴人非僅身體受有不輕之傷勢，更使告訴人於心理上造成
    極深且鉅之創傷，原審未審酌上情，逕予量處被告拘役60日
    之刑責，參之上情，容有過輕，不符罪刑相當之原則；上訴
    人上訴意旨以原審量刑過輕指摘原判決不當，請求撤銷更為
    適當合法之判決，為有理由，自應由本院依法予以撤銷改判
    。爰審酌被告上開犯罪之動機、目的、手段、其暴力犯行造
    成告訴人身心嚴重受創之程度，兼衡其於本院審理中已坦承
    犯行，態度尚稱良好，及其品行、智識程度、與告訴人係父
    子關係等一切情狀，量處如主文第2 項所示之刑，並諭知易
    科罰金之折算標準，以資懲儆。又被告前未曾因故意犯罪受
    有期徒刑以上刑之宣告，素行尚佳，有高等法院被告前案紀
    錄表1 份在卷可考，其因一時失慮，偶罹刑章，且本件係被
    告首次因個人情緒不當失控，始對尊長以暴力相加，先前尚
    無任何相類之不良紀錄，另經本院當庭勸諭雙方，告訴人甲
    ○○於本院審理中亦表示希望本院再給予其子即被告自新之
    機會，本院衡酌上情，並考量被告及告訴人雙方之心情、意
    願及其等家庭之和諧，又被告正值20歲之青壯年期，人格、
    品行之可塑性及個人行為之自省性較高，經此偵審程序及科
    刑宣告後，應當能知所警惕，信無再犯之虞，本院因認所宣
    告之刑以暫不執行為適當，爰併宣告緩刑2 年，並應於緩刑
    期間付保護管束，且向執行檢察官指定之公益團體、地方自
    治團體或社區提供160 小時之義務勞務，以觀後效，用啟自
    新。至被告用以傷害之鋁棒1 支，因被告於偵查中供承已丟
    棄不知去處，為免執行困難，乃不宣告沒收，附此敘明。
據上論斷，應依刑事訴訟法第455 條之1 第1 項、第3 項、第36
9 條第1 項前段、第364 條，第299 條第1 項前段，刑法第277
條第1 項、第280 條、第41條第1 項前段、第74條第1 項第1 款
、第2 項第5 款，家庭暴力防治法第38條第1 項，刑法施行法第
1 條之1 第1 項、第2 項前段，判決如主文。
本案經檢察官張惠菁到庭執行職務。
中    華    民    國    98    年    1     月    23    日
                  刑事第一庭審判長法  官  洪英花
                                  法  官  王沛雷
                                  法  官  雷雯華
以上正本證明與原本無異。
本判決不得上訴。
                                  書記官  陳麗津
中    華    民    國    98    年    1     月    23    日
附錄本判決論罪科刑法條全文：
刑法第277 條第1 項
傷害人之身體或健康者，處3 年以下有期徒刑、拘役或1 千元以
下罰金。


司法院資訊處製作；財團法人民間司法改革基金會備份。
